臺灣臺中地方法院交通事件裁定　　　　96年度交聲更字第13號
原處分機關　交通部公路總局臺中區監理所
聲明異議人
即受處分人　甲○○
上列聲明異議人因違反道路交通管理處罰條例案件，對於交通部
公路總局臺中區監理所分別於民國九十四年九月八日、九十六年
四月十三日所為之中監違字第裁６０－ＧＢ0000000、６
０－Ｉ00000000號處分聲明異議，聲明異議人不服本院
交通法庭於九十六年七月二十六日所為九十六年度交聲字第五一
五號裁定，提起抗告，經臺灣高等法院臺中分院於九十六年九月
十三日以九十六年度交抗字第七一七號裁定撤銷發回更審，本院
裁定如下：
    主    文
對九十四年九月八日中監違字第裁６０－ＧＢ0000000號
裁決之異議駁回。
九十六年四月十三日中監違字第裁６０－Ｉ00000000號
裁決之處分撤銷，發回交通部公路總局臺中區監理所。
    理    由
一、原處分機關略以：聲明異議人即受處分人甲○○（下稱受處
    分人），於民國九十二年一月十二日下午一時零七分許，駕
    駛其所有之車號ＭＯ─３８８０號自用小客車，在臺中市○
    ○○路處，因「不按遵行方向行駛」之違規事實，經臺中市
    警察局第一分局員警當場舉發，受處分人未依限期到案提出
    申訴，該所遂於九十四年九月八日以中監違字第裁６０－Ｇ
    Ｂ0000000號裁決書，裁處受處分人違反道路交通管
    理處罰條例第四十五條第一項第一款之規定，處罰鍰新臺幣
    （下同）一千八百元整，因受處分人遲未處理上開裁決書，
    遭該所於九十四年十月二十四日起逕行註銷其汽車駕駛執照
    。詎受處分人猶於九十六年二月四日下午二時零二分許，駕
    駛上揭車輛，在彰化市○○路、彰興路口，因「無照駕駛」
    違規，經彰化縣警察局交通隊員警依違反道路交通管理處罰
    條例第二十一條第一項第一款規定舉發。受處分人於應到案
    期限前到案，該所遂於九十六年四月十三日以中監違字第裁
    ６０－Ｉ00000000號裁決書，依違規事實改處道路
    交通管理處罰條例第二十一條第一項第四款「駕駛執照業經
    註銷仍駕駛小型車」，罰鍰九千元，逾期則依裁決書處罰主
    文規定裁處等語。
二、聲明異議意旨略以：其於九十六年二月四日因單純違規案件
    ，經繳款後又接獲由彰縣警交字第Ｉ00000000違規
    通知單「無照駕駛」，經其至警察局查證，始知其於九十四
    年九月八日，已經臺中區監理所以中監違字第裁６０－ＧＢ
    0000000號裁決抗拒繳款被吊銷駕駛執照，另其是單
    親家庭，早出晚歸，不知也確實未曾簽收九十四年九月八日
    中監違字第裁６０－ＧＢ0000000號裁決書，向居所
    之「劃江山管理委員會」查證，管理員屬於輪班制，確有怠
    職之處，致其迄今未曾簽收送達之裁決書，因此不服中監違
    字第裁６０－ＧＢ0000000號裁決抗拒繳款被吊銷駕
    照案。又其平時奉公守法，九十六年二月四日交通違規案件
    ，其拿出駕照給交通警察稽查，彰化交通警察再補寄來無照
    駕駛，其才知駕照早已被臺中區監理所註銷，而其未曾簽收
    監理所送達之裁決書，為確保權益，請求撤銷原裁決，爰聲
    明異議等語。
三、就中監違字第裁６０－ＧＢ0000000號裁決書部分：
（一）按受處分人，不服道路交通管理處罰條例第八條主管機關
      所為之處罰，得於接到裁決書之翌日起二十日內，向管轄
      地方法院聲明異議；又交通法庭認聲明異議不合法律上之
      程式或其異議權已經喪失者，應以裁定駁回之，但其不合
      法律上之程式可補正者，應先訂期命為補正，逾期不補正
      者，即予駁回，道路交通管理處罰條例第八十七條第一項
      、道路交通案件處理辦法第十八條分別定有明文。次按行
      政程序法第七十三條第一項規定，於應送達處所不獲會晤
      應受送達人時，得將文書付予有辨別事理能力之同居人、
      受雇人或應送達處所之接收郵件人員；又受公寓大廈管理
      委員會僱用之管理員，其所服勞務包括為公寓大廈住戶接
      收文件者，性質上應屬全體住戶之受僱人，‧‧‧郵政機
      關之郵差送達文書於住居所、事務所或營業所，不獲會晤
      應受送達人，而將文書付與上開公寓大廈管理員者，為合
      法送達，至該管理員何時將文書轉交應受送達人，對已生
      之合法送達效力不受影響，最高法院九十年度臺抗字第八
      十六號亦著有判決可資參照。
（二）經查，本件交通部公路總局臺中區監理所上開裁決書，已
      於九十四年九月十五日送達予受處分人之住所，有中華民
      國郵政掛號郵件收件回執及交通部公路總局臺中區監理所
      九十六年三月二十六日中監自字第○九六一○○二八八○
      號函各一紙在卷可稽。異議意旨雖以上開裁決書係由其居
      住之大樓管理員簽收，而管理員並未交予本人云云，惟參
      酌前揭說明，本件受處分人既設籍於送達證書所載住所，
      而上開裁決書亦由該住所地之大樓管理委員會人員簽收，
      自已生合法送達之效力，是原處分機關向受處分人住所為
      送達，核無違誤。本件受處分人遲至九十六年五月十四日
      始具狀提出聲明異議，此有蓋有原處分機關收文章之聲明
      異議狀及交通部公路總局臺中區監理所對違反道路交通管
      理事件不服裁決聲明異議案件移送書各一份在卷可參，依
      照前開規定，是本件受處分人聲明異議顯已逾越法定二十
      日之不變期間，其異議不合法律上之程式，應予駁回，爰
      裁定如主文第一項所示。
四、就中監違字第裁６０－Ｉ00000000號裁決書部分：
（一）按道路交通管理處罰條例第九條第一項規定：「本條例所
      定罰鍰之處罰，行為人接獲違反道路交通管理事件通知單
      後，於十五日內得不經裁決，逕依第九十二條第三項之罰
      鍰基準規定，向指定之處所繳納結案；不服舉發事實者，
      應於十五日內，向處罰機關陳述意見，其不依通知所定期
      限前往指定處所聽候裁決，且未依規定期限繳納罰鍰結案
      或向處罰機關陳述意見者，處罰機關得逕行裁決之。」，
      又填製通知單，應就其違反行為簡要明確記載於違規事實
      欄內，並記明違反條款；違反本條例行為之處罰，處罰機
      關於裁決前，應給予違規行為人陳述之機會；違反道路交
      通管理事件，行為人認為舉發之事實與違規情形相符者，
      得於接獲通知單後，親自或委託他人持該通知單，不經裁
      決向指定之處所逕依裁罰基準執行並繳納罰鍰結案，違反
      道路交通管理事件統一裁罰基準及處理細則第十三條第一
      項、第四十條前段、第四十八條第一項分別定有明文。意
      即違規行為人對於警員舉發之違規事實不爭執者，得持舉
      發通知單於十五日內依最低額度繳納罰鍰結案，處罰機關
      受理移送舉發交通違規事件後，如認警員填記內容不符規
      定或適用法條有誤，則應洽請原移送機關更正後重新送達
      ，並就更正後違規事實給予行為人陳述意見機會，行為人
      未於期限內依更正後舉發通知單繳納最低罰鍰金額結案，
      處罰機關始得逕行裁決。又駕駛執照業經吊銷、註銷仍駕
      駛小型車或機器腳踏車，處新臺幣六千元以上一萬二千元
      以下罰鍰，並當場禁止其駕駛，道路交通管理處罰條例第
      二十一條第一項第四款亦定有明文。
（二）經查：
　１、本件受處分人之駕駛執照，業經原處分機關於九十四年十
      月二十四日起註銷，惟受處分人仍於九十六年二月四日下
      午二時零二分許，駕駛車號ＭＯ－３８８０號自用小客車
      ，並於行經彰化市○○路、彰興路口處違規而為警攔查，
      嗣經彰化縣警察局交通隊以其「無照駕駛」，而於九十六
      年三月三日，依道路交通管理處罰條例第二十一條第一項
      第一款規定，製作彰警交字第Ｉ00000000號舉發
      違反道路交通管理事件通知單舉發其「無照駕駛」之違規
      行為，並通知受處分人，受處分人於期限內到案申訴，原
      處分機關遂於九十六年四月十三日以中監違字第裁６０－
      Ｉ00000000號裁決書，依違規事實即「駕駛執照
      業經註銷仍駕駛小型車」，改依道路交通管理處罰條例第
      二十一條第一項第四款規定處以罰鍰九千元，逾期則依裁
      決書處罰主文規定裁處等情，有原處分機關九十四年九月
      八日以中監違字第裁６０－ＧＢ0000000號裁決書
      影本、臺中市警察局中市警交字第ＧＢ0000000號
      舉發違反道路交通管理事件通知單影本、原處分機關九十
      六年四月十三日以中監違字第裁６０－Ｉ0000000
      0號裁決書影本、彰化縣警察局彰警交字第Ｉ00000
      000號舉發違反道路交通管理事件通知單影本各一份附
      卷可稽。故受處分人駕駛執照業經註銷仍駕駛小型車之違
      規事實，應堪認定。從而，受處分人之違規行為係違反道
      路交通管理處罰條例第二十一條第一項第四款之規定，而
      非同條例第二十一條第一項第一款規定。
　２、受處分人原受舉發之違規事實係「未領有駕駛執照駕駛小
　　　型車（即無照駕車）」，經原處分機關查證後，認受處分
　　　人之違規事實乃「駕駛執照業經註銷仍駕駛小型車」，受
　　　處分人之違規事實及應適用法條既有變更，為使受處分人
　　　於受裁罰前有陳述意見之機會，或逕持舉發通知單於十五
　　　日內依最低額度繳納罰鍰結案，原處分機關應洽請原移送
　　　機關更正後重新送達受處分人，並就更正後違規事實給予
　　　受處分人陳述意見之機會，倘受處分人未於期限內依更正
　　　後舉發通知單繳納最低罰鍰金額結案，原處分機關始得逕
　　　行裁決。然原處分機關逕予變更受處分人違規事實及應適
　　　用法條後裁決，其所踐行之裁決程序，有違前揭規定，尚
　　　有不當，應予撤銷，並發回原處分機關，由其洽請原移送
　　　機關即彰化縣警察局交通隊更正舉發違反道路交通管理事
      件通知單後，重行送達受處分人，爰裁定如主文第二項所
      示。
據上論斷，應依道路交通管理處罰條例第八十七條第二項，道路
交通案件處理辦法第十八條、二十條前段規定，裁定如主文。
中　　華　　民　　國　　96　　年　　10　　月　　16　　日
                  交通法庭　法　官　楊真明
以上正本證明與原本無異
如不服本裁定應於送達後五日內向本院提出抗告狀（須附繕本）
。
                            書記官　呂苗澂
中　　華　　民　　國　　96　　年　　10  　月　  16　　日
